【裁判字號】    99,訴,5
【裁判日期】    990311
【裁判案由】    偽造文書等
【裁判全文】
臺灣苗栗地方法院刑事判決                 99年度訴字第5號
公  訴  人  臺灣苗栗地方法院檢察署檢察官
被      告  乙○○
上列被告因竊盜等案件，經檢察官提起公訴（98年度偵字第6274
、6275、6276、6299、6545號，98年度偵緝字第302 、303 號）
，因被告於準備程序為有罪之陳述，本院合議庭裁定改依簡式審
判程序，判決如下：
    主  文
乙○○幫助犯詐欺取財罪，處有期徒刑肆月。又犯行使偽造私文
書罪，處有期徒刑參月，信用卡刷卡簽帳單持卡人簽名欄上偽造
之「甲○○」署押參枚沒收。又犯詐欺取財罪，處有期徒刑參月
。又犯詐欺取財罪，處有期徒刑貳月。又犯詐欺取財罪，處有期
徒刑貳月。又共同犯攜帶兇器竊盜罪，處有期徒刑捌月，扣案之
鐵剪參支、鐵條貳拾壹支、刀子壹支、美工刀壹支、刀片壹盒，
均沒收。又犯攜帶兇器竊盜罪，處有期徒刑捌月，扣案之鐵剪參
支、鐵條貳拾壹支、刀子壹支、美工刀壹支、刀片壹盒，均沒收
。又犯攜帶兇器竊盜罪，處有期徒刑陸月，扣案之螺絲起子壹支
沒收。又犯竊盜罪，處有期徒刑貳月，扣案之汽油桶壹個、塑膠
管壹條，均沒收。應執行有期徒刑貳年陸月，信用卡刷卡簽帳單
持卡人簽名欄上偽造之「甲○○」署押參枚沒收；扣案之鐵剪參
支、鐵條貳拾壹支、刀子壹支、美工刀壹支、刀片壹盒、螺絲起
子壹支、汽油桶壹個、塑膠管壹條，均沒收。
    犯罪事實及理由
一、犯罪事實：
    本件犯罪事實除檢察官起訴書犯罪事實欄所載二、（七）業
    據檢察官撤回起訴外（本院卷第103 頁），及犯罪事實欄所
    載三、(1)第2 行「大湖段1926地號」應更正為「大湖段1916
    地號」外，餘均引用起訴書犯罪事實欄之記載（如附件）。
二、證據名稱：
    除增加被告於本院之自白、臺灣高等法院被告前案紀錄表外
    ，餘均引用起訴書證據並所犯法條欄之記載（如附件）。
三、論罪科刑理由：
（一）關於起訴書犯罪事實欄一之犯行：
      核被告所為，應係刑法第339 條第1 項詐欺取財罪之幫助
      犯，並依刑法第30條第2 項之規定，按正犯之刑減輕之。
（二）關於起訴書犯罪事實欄二（一）、（二）、（三）之犯行
      ：
      核被告所為，係犯刑法第216 條、第210 條行使偽造私文
      書罪及第339 條第1 項詐欺取財罪。被告偽造署押係為偽
      造私文書之部分行為，且偽造私文書後復持以行使，偽造
      之低度行為為行使之高度行為所吸收，均不另論罪。按如
      數行為於同時同地或密切接近之時地實施，侵害同一之法
      益，各行為之獨立性極為薄弱，依一般社會健全觀念，在
      時間差距上，難以強行分開，在刑法評價上，以視為數個
      舉動之接續施行，合為包括之一行為予以評價，較為合理
      ，則屬接續犯，而為包括之一罪（最高法院86年臺上字第
      3295號判例意旨參照）。則被告於起訴書犯罪事實欄二（
      一）、（二）、（三）所示之時、地，利用被害人甲○○
      所有之玉山信用卡接續刷卡3 次，係在密接之時間，以相
      同或相似之方式，接續而為，是就各該時間持同一張信用
      卡盜刷而言，被告應係基於單一犯意接續而為，為接續犯
      ，應僅論以一罪。另查刑法上關於牽連犯之規定業經廢除
      ，茲對於前以牽連犯予以處理之案例，依立法理由之說明
      ，在適用上，得視其具體情形，分別論以想像競合犯或數
      罪併罰，予以處斷。是原經評價為牽連犯之案件，如其二
      行為間具有行為局部之同一性，或其行為著手實行階段可
      認為同一者，得認與一行為觸犯數罪名之要件相侔，而改
      評價為想像競合犯。至於不可認為一行為者，若依實質競
      合予以併罰，不無刑罰過度評價，依社會通念，並不符合
      刑罰公平原則，當亦難以一行為一罪論處。於此，倘所發
      生之數個犯罪行為，在犯罪之性質上，或依吾人日常生活
      經驗之見解上，其前後行為，在形態上雖屬分別獨立，但
      從同一法益之侵害性而言，因具一定程度之關連性，可認
      為一方吸收他方之犯罪行為，遂置他方於不論，較為適當
      ，應可依吸收犯理論，認屬實質上一罪關係，而僅包括的
      論以一罪（最高法院96年度臺上字第4780號判決意旨參照
      ）。茲查被告利用被害人甲○○所有之上開信用卡，冒用
      被害人甲○○名義刷用該信用卡，以遂行詐取財物之目的
      ，顯係以一行為而同時觸犯構成要件不同之罪名，為想像
      競合犯，應依刑法第55條之規定，從一重之行使偽造私文
      書罪處斷。至被告持以行使之前揭信用卡簽帳單，已成為
      銀行、特約商店或信用卡聯合處理中心之存查歸檔文件，
      而非屬被告所有，自不予宣告沒收。惟其上被告所偽造之
      「甲○○」署押共計3 枚，既屬偽造之署押，不問是否屬
      於被告所有，爰依刑法第219 條之規定沒收。
（三）關於起訴書犯罪事實欄二（四）之犯行：
      核被告所為，係犯刑法第339 條第1 項詐欺取財罪。
（四）關於起訴書犯罪事實欄二（五）之犯行：
      核被告所為，係犯刑法第339 條第1 項詐欺取財罪。
（五）關於起訴書犯罪事實欄二（六）之犯行：
      核被告所為，係犯刑法第339 條第1 項詐欺取財罪。
（六）關於起訴書犯罪事實欄三之犯行：
      按攜帶兇器竊盜，祇須行竊時攜帶具有危險性之兇器為已
      足，並不以攜帶之初有行兇之意圖為必要，此所謂兇器，
      其種類並無限制，凡客觀上足對人之生命、身體、安全構
      成威脅，具有危險性之兇器均屬之，且祇須行竊時攜帶此
      種具有危險性之兇器為已足，並不以攜帶之初有行兇之意
      圖為必要（最高法院79年臺上字第5253號判例意旨參照）
      。查被告係以破壞剪剪斷電纜線而竊取之，而該破壞剪係
      尖型鋒利之物，且為金屬製品質地堅硬，客觀上足以對人
      之生命、身體、安全造成危險，為可供兇器使用之物。是
      核被告2 次犯行，均係犯刑法第321 條第1 項第3 款之攜
      帶兇器竊盜罪。再按竊盜電線者，依刑法之規定從重處斷
      ，電業法第105 條規定參照。查本件被告2 次所竊得之電
      纜線均係屬臺灣電力公司所有，該電纜線應為電業法第10
      5 條所定之電線無訛，則被告2 次竊取臺灣電力公司所有
      電線之犯行，即應依電業法第105 條之規定，從重處斷。
      再按電業法之上揭規定因該法條本身並無「刑」之規定，
      並非完備之刑罰法規，僅係說明有上開犯罪行為者，均依
      刑法之規定從重處斷，從而該規定應定性為量刑規範，並
      不能認為電業法第105 條係普通刑法規定之特別規定（最
      高法院95年度臺上字第1557號、96年度臺上字第748 號判
      決意旨參照）。此與具刑法分則加重性質，係就法定刑之
      有期徒刑或罰金之最高度及最低度同加之不同。是電業法
      第105 條並非創設一獨立之罪名，故於犯罪主文僅列攜帶
      兇器竊盜即可，無須再載明其係「犯電業法第105 條之竊
      盜罪」之旨。又檢察官起訴書固漏論電業法第105 條之條
      文，惟檢察官於起訴書就此事實既已敘及，本院自應予以
      審理，且無變更起訴法條之必要，均附此敘明（臺灣高等
      法院暨所屬法院98年法律座談會刑事類提案第13號研討結
      果參照）。而被告與劉國良就98年10月13 日2時許之加重
      竊盜犯行，有犯意聯絡及行為分擔，應論以共同正犯；又
      其所犯2 次加重竊盜犯行，犯意各別，行為互殊，應分論
      併罰。扣案之鐵剪（破壞剪）3 支、鐵條21支、刀子1 支
      、美工刀1 支、刀片1 盒，均係被告所有供犯罪所用之物
      ，業據其供述在卷，應依刑法第38條第1 項第2 款之規定
      沒收。
（七）關於起訴書犯罪事實欄四之犯行：
      核被告所為，係犯刑法第321 條第1 項第3 款攜帶兇器竊
      盜罪、第320 條第1 項竊盜罪。其所犯上開2 罪，犯意各
      別，行為互殊，應分論併罰。扣案之螺絲起子1 支、汽油
      桶1 個、塑膠管1 條，均係被告所有供犯罪所用之物，業
      據其供述在卷，應依刑法第38條第1 項第2 款之規定沒收
      。
（八）量刑部分：
      爰審酌被告正值青壯，身強體健，卻不思以正途賺取財富
      ，冀圖不勞而獲，惟念及其並無犯罪之前科紀錄，素行尚
      佳，此有臺灣高等法院被告前案紀錄表附卷可稽，且於偵
      查中坦承除幫助詐欺以外之犯行，而審理時坦承全部犯行
      ，堪認犯後態度良好，且有效節省不必要之調查資源，並
      考量其犯罪之動機、生活狀況、品行、智識程度、犯罪之
      目的、手段、所生危害等一切情狀，認公訴檢察官具體求
      處應執行有期徒刑2 年10月，稍嫌較重，爰分別量處如主
      文所示之刑，並定其應執行之刑，以符罪刑相當。
四、應適用之法條：
（一）刑事訴訟法第273 條之1 第1 項、第299 條第1 項前段、
      第310條 之2 、第454 條第2 項。
（二）刑法第28條、第30條第1 項前段、第2 項、第216 條、第
      210 條、第339 條第1 項、第320 條第1 項、第321 條第
      1 項第3 款、第55條、第38條第1 項第2 款、第219 條、
      第51條第5 、9 、10款。
（三）刑法施行法第1 條之1 。
（四）電業法第105 條。
五、本判決係依刑事訴訟法第310 條之2 、第454 條第2 項製作
    ，依法僅記載當事人欄、主文、犯罪事實、證據名稱以及應
    適用之法條，又論罪科刑等因有說明之必要，故併予敘明。
    如不服本判決，應於判決送達之日起10日內，向本院提起上
    訴（須附繕本）。
本案經檢察官唐先恆到庭執行職務。
中    華    民    國    99    年    3     月    11    日
                  刑事第二庭    法  官  魏宏安
以上正本證明與原本無異。
如不服本判決應於收受判決後10日內向本院提出上訴書狀，並應
應敘述具體理由。其未敘述上訴理由者，應於上訴期間屆滿後20
日內向本院補提理由書( 均須按他造當事人之人數附繕本) 「切
勿逕送上級法院」。告訴人或被害人如對本判決不服者，應具備
理由請求檢察官上訴，其上訴期間之計算係以檢察官收受判決正
本之日期為準。
                                書記官  張玉楓
中    華    民    國    99    年    3     月    11    日
附錄本判決論罪科刑依據之法條：
中華民國刑法第216條
行使第210 條至第215 條之文書者，依偽造、變造文書或登載不
實事項或使登載不實事項之規定處斷。
中華民國刑法第210條
偽造、變造私文書，足以生損害於公眾或他人者，處5 年以下有
期徒刑。
中華民國刑法第339條第1項
意圖為自己或第三人不法之所有，以詐術使人將本人或第三人之
物交付者，處5 年以下有期徒刑、拘役或科或併科1 千元以下罰
金。
中華民國刑法第320條第1項
意圖為自己或第三人不法之所有，而竊取他人之動產者，為竊盜
罪，處5 年以下有期徒刑、拘役或5 百元以下罰金。
中華民國刑法第321條第1項第3款
犯竊盜罪而有左列情形之一者，處6 月以上、5 年以下有期徒刑
：
一、於夜間侵入住宅或有人居住之建築物、船艦或隱匿其內而犯
    之者。
二、毀越門扇、牆垣或其他安全設備而犯之者。
三、攜帶兇器而犯之者。
四、結夥三人以上而犯之者。
五、乘火災、水災或其他災害之際而犯之者。
六、在車站或埠頭而犯之者。

司法院資訊處製作；財團法人民間司法改革基金會備份。
